【裁判字號】    97,上訴,1624
【裁判日期】    970723
【裁判案由】    強盜等
【裁判全文】
臺灣高等法院刑事判決                97年度上訴字第1624號
上  訴  人  臺灣板橋地方法院檢察署檢察官
上  訴  人
即  被  告  丁○○
選任辯護人  張玉希律師
上  訴  人
即  被  告  甲○○
選任辯護人  丁福慶律師
            陳智勇律師
            洪嘉傑律師
上  訴  人
即  被  告  戊○○
指定辯護人  本院公設辯護人李廣澤
上列上訴人等因被告等強盜案件，不服臺灣板橋地方法院96年度
訴字第2號，中華民國97年1月18日第一審判決（起訴案號：臺灣
板橋地方法院檢察署95年度偵字第3239號；移送原審併辦案號：
臺灣板橋地方法院檢察署95年度偵字第7841號；移送本院併辦案
號：臺灣板橋地方法院檢察署97年度偵續字第69號），提起上訴
，本院判決如下：
    主  文
原判決關於丁○○部分撤銷。
丁○○連續意圖為自己不法之所有，結夥三人以上，以強暴至使
不能抗拒，而取他人之物，處有期徒刑拾年。
其他上訴駁回。
    事  實
一、緣甲○○因於民國（下同）94年12月間經丁○○告知其所屬
    集團成員專門在處理抓取竊盜犯再向其索賠之事，甲○○遂
    伺機找尋被竊機會以求索賠，嗣於95年2月8日上午5時50分
    前，甲○○將其所有之車號7A-7101號自小客車停放在桃園
    縣龜山鄉○○路191號前，並坐於駕駛座上佯裝熟睡，且不
    將車門上鎖，而將1個皮包放置於副駕駛座。適徐仁發於同
    日上午5時50分許行經該處，發現甲○○在車內狀似睡著，
    見有機可乘，竟徒手打開未上鎖之副駕駛座旁車門，竊取甲○○置於該自小客車副駕駛座之皮包1個（徐仁發竊盜部分
    業經原審判決罪刑確定），得手後並隨即坐上其所有之車號
    ZV-9323號自用小客車逃逸。
  (一)甲○○在發現遭徐仁發竊盜後，隨即記下徐仁發所駕自小客
    車之車號，沿路尾隨在後，並以其所使用之門號0000000000
    號行動電話撥打門號0000000000號行動電話，通知丁○○所
    屬集團成員即不詳真實姓名年籍綽號「豐正」之成年男子，
    關於遭徐仁發竊盜一事及徐仁發所駕車輛及行駛路徑，綽號
    「豐正」之男子復以電話通知丁○○，丁○○遂邀集5名真
    實姓名年籍不詳之成年男子，分乘車號EX-0098號自小客車
    等3輛汽車，依甲○○所轉述之資料，追查行竊者之下落，
    嗣丁○○及該5名真實姓名年籍不詳之成年男子，於95年2月
    8日上午6時5分許，在臺北縣土城市○○路○段2號前，發現
    林倫逸駕駛與徐仁發同車型之黑色鈴木牌車號8263-GW號自
    小客車，因誤認林倫逸即係行竊甲○○財物之徐仁發，竟基
    於共同意圖為自己不法所有之強盜犯意聯絡，以上開3台自
    小客車前後包夾車號8263-GW號自小客車之方式，阻止林倫
    逸離去，而其中3名不詳真實姓名年籍之成年男子在下車後
    ，走近林倫逸所駕車輛駕駛座旁要求其下車，在林倫逸開啟
    車門時，即將之自上開自小客車上強行拉出車外加以毆打，
    再將林倫逸強押至上開其中1輛自小客車上，命令林倫逸將
    頭低下，而往臺北縣土城市南天母山區駛去，途中並質問林
    倫逸偷東西打算如何處理，以此強暴方法，至使林倫逸不能
    抗拒，而強行自林倫逸身上取走其所有之皮包1個（內裝有
    新臺幣（下同）4,000元），嗣上開自小客車駛至臺北縣土
    城市南天母山區某處停下後，復由丁○○一再逼問林倫逸偷
    東西該如何賠償，當林倫逸否認時，丁○○即指使前開3名
    押林倫逸上車之成年男子毆打林倫逸，隨後因丁○○等人發
    現抓錯人，始以車號EX-0098號自小客車將林倫逸載回臺北
    縣土城市○○路及中華路口釋放，並歸還林倫逸所有之上開
    皮包，惟經林倫逸查看後發現皮包內僅剩1,000元，而林倫
    逸則受有頸部擦挫傷、右胸壁擦挫傷、左耳挫傷、背部擦挫
    傷、右手挫傷之傷害。
  (二)又甲○○於追躡徐仁發所駕自小客車約30分鐘後，於途中跟
    丟不見徐仁發所駕自小客車蹤跡，嗣甲○○四下尋找後，於
    同日上午7時許，發現徐仁發所駕駛之車號ZV-9323號自用小
    客車停放在臺北縣土城市○○路之早餐店旁，遂立即通知綽
    號「豐正」之男子轉知丁○○等人前來，丁○○承前強盜之
    概括犯意，與甲○○及綽號「豐正」等3、4名不詳真實姓名
    之成年男子，復基於共同意圖為自己不法所有之強盜犯意聯
    絡，在車號ZV-9323號自小客車停放處附近等待徐仁發上車
    後，開車跟隨在後，其後在臺北縣土城市○○路96號前，以
    2台自小客車前後包夾徐仁發所駕駛上開自小客車之方式，
    阻止徐仁發離去，藉口徐仁發竊取財物，將徐仁發自上開自
    小客車上強行拉出車外加以毆打，再將徐仁發強押至甲○○
    所駕駛之車號7A-7101號自小客車上，以外套蓋住徐仁發頭
    部，並命令徐仁發將頭低下，而往臺北縣土城市承天禪寺山
    區駛去，嗣上開自小客車駛至臺北縣土城市○○路67之2號
    前路邊某處停下後，丁○○對徐仁發恫稱：今天被我們抓到
    ，算你倒楣，至少要拿100萬元出來解決，否則將推你下山
    等語，復命其中2名不詳姓名之男子毆打徐仁發，徐仁發因
    之受有前胸18公分乘以10公分紅腫及右後背8公分乘以5公分
    紅腫之傷害，以此強暴方法，至使徐仁發不能抗拒，而應允
    當日要拿出賠償金50萬元及簽立面額30萬元之本票。在雙方
    談妥條件後，丁○○等人一方面因腹飢，另方面要命徐仁發
    籌措現金50萬元，遂將徐仁發帶往臺北縣土城市○○路149
    號清廉飲茶館，徐仁發以電話與其姊夫黃亮明聯絡籌款事宜
    ，告知黃亮明要備妥50萬元現金及本票，手邊有多少錢就拿
    多少。而戊○○因於同日上午9時許與丁○○電話聯繫時得
    知此事，遂亦趕赴清廉飲茶館會合，席間因徐仁發已與其姊
    夫黃亮明談妥付款事宜，戊○○遂與丁○○等人基於強盜之
    共同犯意聯絡，依照丁○○之指示，與甲○○一起陪同徐仁
    發前往臺北縣板橋市林家花園附近，向其姊夫黃亮明取款。
    嗣因黃亮明查覺徐仁發在電話中之語氣有異，報警處理，經
    警方於同日上午11時50分許，會同黃亮明前往約定交款地點
    即臺北縣板橋市○○街與光華街口時，查獲甲○○駕駛車號
    7A-7101號自小客車搭載戊○○、徐仁發在該地等候，始循
    線查獲上情，徐仁發因而未交付任何款項予丁○○等人，渠
    等之強盜犯行致未得逞。
二、丁○○與壬○○（綽號「空仔」，由檢察官另案提起公訴）
    因故知悉辛○○涉嫌竊盜案件，丁○○竟基於與前開強盜之
    同一概括犯意，夥同真實姓名年籍不詳成年男子約5、6人，
    復基於共同意圖為自己不法所有之強盜犯意聯絡，於95年2
    月3日（起訴書誤載為2月2日）凌晨3時許在台北縣五股鄉○○路○段116號三好米倉儲門口附近見辛○○下車至路邊小便
    時，即由丁○○、壬○○及上開姓名不詳之成年男子分別駕
    駛3台自小客車圍住辛○○，並以辛○○曾經竊取財物為藉
    口，徒手毆打辛○○，並將其強拉上其中一部車內，另由1
    名真實姓名年籍不詳成年男子駕駛辛○○之自小客車，一同
    前往臺北縣土城市四海工專山區，以辛○○曾竊取財物為由
    ，向辛○○索取120萬元，並恫稱：「如果不拿錢來就不放
    人，要在山上挖洞埋人，車子燒掉」等語，以此強暴方式，
    至辛○○不能抗拒，迫於無奈，只得聯絡癸○○借錢，癸○○隨即前往上開山區，惟因無力借款予辛○○，只借予其行
    動電話聯絡己○○、丙○○及其父親庚○○借錢籌款，聯絡
    已畢，丁○○等人先逼迫辛○○簽署每張15萬元，其中2張
    支票、4張本票之票據共6張（合計金額90萬元）後，再由綽
    號壬○○及另外真實姓名年籍不詳成年男子數名共同強押辛○○駕駛其所有之自小客車前往取款，壬○○等人並命辛○○於取款時均自行下車前往，壬○○等人在車內等候，並以
    言語恫嚇辛○○不能出錯，不然對其生命及家人不利等語，
    至使辛○○不能抗拒，而遵其等指令行事。辛○○先前往弘
    茂車行向己○○借取發票人為己○○配偶陳燈之5萬元現金
    支票，並隨即前往臺北第一信用合作社松山分社由辛○○自
    行進入領取現金，再前往東湖車行向丙○○借取台北市第九
    信用合作社2張面額各10萬元（共計20萬元）支票，隨後向
    辛○○之父庚○○拿取現金5萬元，最後壬○○等人再將辛○○押回山區，由壬○○將上開辛○○籌款所得來之現金（
    共10萬元）及支票（2張共20萬元）交予丁○○後，始將辛○○釋放。
三、案經臺北縣政府警察局板橋分局報告臺灣板橋地方法院檢察
    署檢察官偵查起訴，暨移送原審及本院併辦。
    理  由
壹、證據能力部分：
一、按被告以外之人於審判外之言詞或書面陳述，除法律有規定
    者外，不得作為證據，刑事訴訟法第159條第1項固有明文，
    惟被告以外之人於偵查中向檢察官所為之陳述，除顯有不可
    信之情況者外，得為證據，同法第159條之1第2項亦有明文
    可參。而依第159條之1傳聞法則例外之立法理由，乃檢察官
    代表國家偵查犯罪，原則上能遵守法定程序，且被告以外之
    人如具有具結能力，仍應依法具結，以擔保其據實陳述。故
    該條第2項規定「除顯有不可信之情況外」，應係指被告以
    外之人於偵查中向檢察官所為之陳述，不論是言詞或書面，
    有未遵守法律規定之情形，即檢察官於偵查中所為之證據調
    查，須係出於違法取供者、或具有具結能力之被告以外之人
    ，未依法命其具結之情況，始無證據能力。查證人黃亮明於
    95年2月21日在臺灣板橋地方法院檢察署經檢察官告知具結
    義務及偽證罪之處罰，並依法具結而為陳述，此有卷附上開
    偵訊筆錄及證人結文在卷可參（見偵字第3239號卷第116 、
    118頁），與法定要件相符，且證人黃亮明於原審法院審理
    時亦以證人身分到庭具結，均就偵訊筆錄所載與本件犯行有
    關之事項詰問，並予被告為對質及交互詰問之機會（見原審
    卷(二)第127至131、145頁），無妨害被告之防禦權之虞，本
    院核其陳述時之外在環境及情況，並無顯有不可信之情況，
    認以之作為證據為適當，故依諸上開規定，證人黃亮明於偵
    查之陳述自有證據能力。
二、至本件認定事實所引用之其他卷內所有文書證據及物證之證
    據能力部分，並無證據證明係公務員違背法定程序所取得，
    檢察官、被告及辯護人等於本院審理時亦不爭執，本院經審
    酌前開文書證據及物證並非公務員違背法定程序所取得，亦
    無刑事訴訟法第159條之4顯有不可信之情況，故上揭文書證
    據及物證，均有證據能力，均核先敘明。
貳、被告丁○○涉犯加重強盜林倫逸部分（即事實欄一、(一)）部
    分：
一、訊據上訴人即被告丁○○矢口否認有何強盜林倫逸之犯行，
    辯稱：伊於95年2月8日沒有碰到林倫逸，也沒有把他攔下帶
    到山上，亦沒有打他、剝奪他的行動自由，伊根本不認識他
    ，且林倫逸說伊以前頭髮捲捲的，比現在稍瘦，但伊頭髮10
    幾年來都是直的，且伊的體格10幾年來也沒有變，也沒有最
    近才變比較胖云云。然查，前開事實，業據證人即被害人林
    倫逸在原審法院審理時具結證稱：95年2月8日上午6時許，
    伊要去上班開車到土城市○○路口時，伊本來要往中央路走
    ，結果有1輛車插過來擋在伊車子前面，車上有3個年輕人下
    來，過來敲伊車窗玻璃，叫伊下車，伊本來以為是伊跟人家
    有擦撞糾紛，就一直說對不起，結果伊就被拉下來毆打，並
    把伊拖到他們的車上，伊當時坐在後座中間，另外2個人包
    夾伊，叫伊頭低低，車子就一直往前開，因為伊頭低低的，
    到底開到哪裡伊也不清楚，而在途中，他們就問伊有沒有帶
    皮包或電話，伊沒帶電話有帶皮包，但騙他們沒有帶皮包，
    結果他們從伊身上搜到皮包，就又打伊，後來到1個半山腰
    處停下車來，除了原先那3個年輕人外，還有3、4個3、40歲
    的男子，其中1人說伊偷他的金鍊子，伊說伊沒有，他就叫
    那3個年輕人打伊，伊只要說沒有，就一直被打，但他就一
    直說伊有偷，伊就說伊真的沒有那要怎麼辦，他就沒有說話
    ，後來伊聽到另外2個3、40歲的人跑去跟這個逼問伊的人說
    好像認錯人了，後來那3個年輕人和未跟伊說話的其中1個3
    、40歲的人就開車載伊回到土城市○○路那邊開伊的車，在
    伊下車後，他們的車子往前開時，伊有記下車號是EX-0098
    號，是NISSAN的車，他們押住伊時，有把伊的車子開到中華
    路的路邊，他們在中華路叫伊下車，把車鑰匙和皮包還伊，
    伊皮包內原本有4,100多元，其中100多元買了早餐，應該還
    有4張1,000元的鈔票，但他們還給伊皮包時，裡面只剩下1
    張1,000元。又伊於95年3月14日去警局指認嫌犯，警察拿了
    4、5張照片1張1張翻給伊看，伊一眼就由照片中指認出丁○○，伊在警局的指認並沒有錯，因為從頭到尾除了押伊的3
    個年輕人外，只有丁○○跟伊說話，丁○○就是在半山腰上
    逼問伊偷鍊子的人，但伊覺得照片中的丁○○比較瘦，且那
    時丁○○的頭髮是捲捲的，而庭上的丁○○除了現在比較胖
    外，五官、身高、體型都和跟伊講話的人很像等語（見原審
    卷(二)第112至118頁），而被害人林倫逸受有頸部擦挫傷、右
    胸壁擦挫傷、左耳挫傷、背部擦挫傷、右手挫傷等之傷害，
    亦有板橋中興醫院診斷證明書1紙附卷可稽（見偵字第7841
    號卷第45頁）。另觀諸本案在警局時所提示予證人林倫逸辨
    識之被告丁○○之相片（見偵字第7841號卷第34頁）係於破
    獲如事實欄一、(二)所載被害人徐仁發一案即95年2月間所攝
    ，與本案案發時間相近，該張照片上被告丁○○之髮型確有
    微捲，又該照片雖屬黑白影印，然仍可清楚辨識出被告丁○○之五官容貌，且證人林倫逸為上開指認時，距案發時間僅
    約1個月，記憶自最為清晰，而在原審法院審理時之指認已
    時隔1年又9月，關於身材是否稍胖一節，會受到時間遷異、
    穿著、彼此熟識度等因素之影響，誠屬主觀感受，自難執此
    認定其指認有誤。且證人林倫逸於原審法院審理時亦明確具
    結證稱：（當時在半山腰質問你的人，是否庭上穿著卡其色
    外套的丁○○？）他很高大，頭髮捲捲的，還一直跟我說話
    ，我就比較認得他，我在警局指認的沒錯等語（見原審卷(二)
    第116頁），是證人林倫逸之上開指認應無誤認之可能。再
    參以被害人林倫逸遭強押之地點在臺北縣土城市，與後述被
    害人徐仁發遭強押之時間、地點相近，且被害人林倫逸所駕
    車輛又與徐仁發所駕車型相同，車號又均有「2」、「3」，
    有車籍查詢資料2紙在卷可稽（見偵字第7841號卷第66至67
    頁），而關於逼問被害人林倫逸之內容又係關於行竊之事，
    且被害人林倫逸並有聽到犯嫌稱抓錯人了等語，綜上觀之，
    堪認被害人林倫逸一案實與後述徐仁發一案有其關連性，被
    害人林倫逸並清楚指認出被告丁○○涉案，是被告丁○○涉
    有前開犯行堪以認定。
二、且按刑事實務上之對人指認，乃犯罪後，經由被害人、共犯
    或目擊之第三人，指證並確認犯罪嫌疑人之證據方法。現行
    刑事訴訟法並無關於指認程序之規定，如何由證人正確指認
    犯罪嫌疑人，自應依個案之具體情形為適當之處理，法務部
    及司法警察主管機關對於指認程序所訂頒之相關要領規範，
    或學者發表之指認原則，無非提供辦案人員參考之資料，故
    證人之指認程序與相關要領規範不盡相符時，尚難謂係違反
    法律位階之「法定程序」，遑論學者個人發表之指認原則。
    況指認之程序，固須注重人權之保障，亦需兼顧真實之發現
    ，確保社會正義實現之基本目的。如證人於審判中，已依人
    證之調查程序，陳述其出於親身經歷之見聞所為指認，並依
    法踐行詰問之程序後，綜合證人於案發時停留之時間及所處
    之環境，足資認定其確能對被告觀察明白，認知被告行為之
    內容，該事後依憑個人之知覺及記憶所為之指認客觀可信，
    並非出於不當之暗示，亦未違悖通常一般日常生活經驗之定
    則或論理法則，又非單以證人之指認為被告論罪之唯一依據
    時，自不得僅因證人之指認程序與相關要領規範或其他學者
    個人之見解未盡相符，遽認其無證據能力；苟證人於警詢或
    偵查中所為之指認陳述，與審判中不符時，亦應審酌其先前
    之供述，是否符合刑事訴訟法第159條之2、之3或之5所規定
    得為證據之情形，以定其取捨，方符採證法則（最高法院94
    年度臺上字第3307號判決可資參照），而參諸前開說明可知
    ，本案證人林倫逸之指認確屬客觀可信，並非出於不當之暗
    示，亦未違悖通常一般日常生活經驗之定則或論理法則，又
    非單以證人之指認為被告丁○○論罪之唯一依據，是辯護人
    猶以本案指認程序於法不合云云置辯，自不足採。
三、被告丁○○與其共犯倚仗人多勢眾，強行將被害人林倫逸自
    所駕自小客車拉出車外加以毆打，復將之押上渠等所駕駛之
    車輛駛至偏僻山區，並在車上強行取走被害人林倫逸內裝有
    4,000元之皮包，嗣後所歸還之皮包內僅裝有1,000元，觀諸
    上情，渠等之行為在客觀上足認對於被害人林倫逸身體及自
    由確有侵害行為，且以渠等在人數上之優勢，堪認所施之強
    暴行為，在客觀狀況下已足使一般人喪失意思自由而達於不
    能抗拒之程度，縱令被害人實際上並無抗拒行為，仍於強盜
    罪之成立，不生影響，而被告丁○○所參與者雖僅係後階段
    質問被害人林倫逸就行竊部分該如何賠償，然被告丁○○與
    其共犯強押被害人之目的既本係在取得被害人之財物或使之
    交付財物，是被告丁○○對於他共同正犯所實施之行為，自
    應共同負責。綜上所述，被告丁○○前開辯解，委不足採，
    其上開行為自與恐嚇取財罪之構成要件有間，而該當於強盜
    罪甚明，是事證明確，被告丁○○之辯護人請求再次傳喚被
    害人林倫逸到庭說明被告丁○○等人有無強取其財物云云，
    惟此部分被害人林倫逸已於原審審理時證述明確，已無調查
    之必要，從而，被告丁○○此部分加重強盜犯行，堪予認定
    。
、被告丁○○、甲○○、戊○○涉犯加重強盜徐仁發未遂（即
    事實欄一、(二)）部分：
一、訊據上訴人即被告丁○○、甲○○、戊○○矢口否認有何強
    盜未遂犯行，被告丁○○辯稱：事實上伊沒有打徐仁發，也
    沒有恐嚇他，徐仁發是怎麼被抓到山上的伊沒有看到，也不
    清楚，是「林豐正」通知伊說甲○○的皮包在龜山那邊被人
    家偷了，有跟隨小偷到土城市○○路這邊，而甲○○對於土
    城的路不熟，希望伊去協助，伊過去與甲○○會面時，他說
    小偷的車子就在前面，不知道車子裡有多少人，伊就先下車
    過去看，過了一會兒，徐仁發上車把車子開走，甲○○就跟
    「林豐正」開車追徐仁發，伊因為下車所以沒有跟上，就沿
    路跟著，但過程伊都沒有看到，過了約20分鐘，甲○○才下
    來載伊，甲○○說這個情形與伊在桃園跟癸○○發生車禍的
    情形一樣，希望伊上山幫他們講看看，看徐仁發和癸○○是
    否是竊盜集團同夥的，伊上山後沒有打徐仁發，也沒有不讓
    他走，伊上山後看到「林豐正」和徐仁發在交談，伊過去只
    有問徐仁發有無偷皮包，他沒有承認，伊有問他是否認識癸○○，他承認認識癸○○，伊並沒有叫徐仁發要簽30萬元的
    本票並支付現金50萬元，伊在清廉茶館也沒有叫徐仁發要籌
    措現金50萬元云云；被告甲○○辯稱：因為伊抓到徐仁發時
    ，剛好在他家附近，他說不要在那邊鬧說他是小偷，他之後
    還要做人，他主動要坐上伊的車，伊沒有強押他上車，到石
    門路那邊也是他自己下車的，伊發現徐仁發後，並沒有毆打
    他，上山後伊等也沒有毆打徐仁發，也沒有說如果不拿出10
    0萬元要把他推下山，伊只有跟他說叫他把偷伊的8,000元還
    給伊，徐仁發也沒有簽本票給伊，伊不知道為何他會去跟他
    姊夫籌措50萬元，徐仁發沒有還伊錢，所以伊要把他送到板
    橋分局，到半路時，徐仁發說他姊夫住在板橋分局旁邊，說
    他要打電話跟他姊夫借借看，他說客家話伊都聽不懂，他說
    他姊夫答應了，叫伊載他過去云云；被告戊○○辯稱：伊在
    貢寮工作受僱於丁○○，每天都要打電話給丁○○，因伊要
    告訴他工地工人的事情，當天是丁○○叫伊過去清廉茶館吃
    飯，伊過去後就看到他們一群人在那邊吃飯，丁○○說等一
    下要去派出所，叫伊跟著一起過去，伊想丁○○叫伊過去伊
    就一起過去，伊在清廉茶館是有說怎麼那麼好，那麼早就在
    吃飯，並不是說怎麼能夠抓到徐仁發，後來到林家花園，是
    由甲○○開車，伊在後座躺著睡覺，是甲○○和徐仁發下車
    ，中間有發生什麼過程伊不知道，後來警察叫甲○○下車，
    伊才跟著下車看看發生什麼事云云。
二、然查：
  (一)前揭事實，業據被害人徐仁發在原審法院審理時具結證述綦
    詳，其證稱：於95年2月8日快7點時，伊在早餐店用過早餐
    後，開車要回中央路，在經過裕生路時，前後有2輛車包夾
    伊，下車開伊車門，把伊拉下車，拿外套蓋住伊頭部，強押
    伊到他們的車上，當時開車的是甲○○，車上還有3個年輕
    人，伊坐在後座中間，兩邊有人夾著伊，要伊頭低低的，只
    要伊講話就打伊，他們把車往承天禪寺的深山方向開去，後
    來車子停在1個斜坡上，旁邊是懸崖，他們把伊頭上的外套
    拿下來，後面2個年輕人下車，丁○○就上車要求伊拿出100
    萬元，甲○○則趴在副駕駛座上聽我們講話，丁○○說今天
    至少要拿到50萬元現金，另外50萬元簽票，伊說伊沒有辦法
    ，丁○○就下車，叫2個年輕人上來打伊，打到伊受不了，
    伊就叫丁○○再來談，問10萬元可以嗎，但丁○○說他有3
    組人馬，分別在台北縣市和桃園，今天若拿出現金50萬元，
    本票就可以少簽一點，如果伊不處理，就要連人帶車把伊推
    下懸崖，後來伊答應當天付現金50萬元，另簽立本票30萬元
    ，他們就帶伊去清廉飲茶館吃飯，叫伊打電話籌錢，伊就打
    公用電話給伊姊夫黃亮明，用客家話跟伊姊夫說要準備現金
    50萬元，還要簽本票，伊姊夫說他沒有那麼多錢，伊說有多
    少拿多少，伊打電話時他們有人跟著伊，伊並無機會離開，
    又戊○○是在茶館才到的，他到茶館時，還說怎麼有那麼好
    的事，在哪裡抓到的，後來甲○○、戊○○和伊就坐車下山
    去林家花園那邊拿錢，警察就抓到他們了等語（見原審卷(二)
    第131至139頁）。而證人黃亮明在原審法院審理時具結證稱
    ：95年2月8日上午9時許，伊有接到徐仁發打來的電話，因
    為收訊不好，斷斷續續接到好幾通，徐仁發電話中口氣很急
    ，講話不是很正常，話講一講會吞口水，或會喘氣，他跟伊
    說他被人押到山上去，在山上被人家打，叫伊準備現金幾10
    萬元，還說要開本票，伊現在記不清楚數額是多少，至於原
    因伊問他，他也沒說，而伊平常只有3、4萬元在身上，就跟
    他說伊身上沒有那麼多錢，他說先過來談再講，我們在電話
    中是用客家話，有時用國語，後來伊打電話跟他太太求證，
    他太太不清楚他人在哪裡，伊就打電話報警。因對方約在林
    家花園門口拿錢，警察叫伊先出去確定徐仁發有在車上，他
    們後面騎摩托車再跟上來等語（見原審卷(二)第127至131頁）
    ；於偵查中具結證稱：徐仁發是在當日上午9時30分許，打
    電話到伊家裡，說他出事情要伊幫他準備50萬元現金及本票
    等語（見偵字第3239號卷第116頁），另證人即查獲本案之
    員警蘇福明亦於原審法院審理時具結證稱：當日伊係擔任10
    至12時巡邏警網，接到民眾黃亮明報案稱有擄人勒贖案件，
    後來伊就陪同黃亮明立即到林家花園對面處理，到場時徐仁
    發、戊○○坐在汽車後座，甲○○在駕駛座，當時徐仁發滿
    臉驚恐，另2人沒什麼表情，我們就請他們出示身分證盤查
    身分控制現場後，就把全部的人帶回警局製作筆錄等語（見
    原審卷(二)第251至252頁），互核均與被害人徐仁發所證一致
    ，足認被害人徐仁發所言非虛。且被害人徐仁發當日因遭毆
    打受有胸部紅腫18Ｘ10公分、背後紅腫8Ｘ5公分之傷勢，亦
    有台北縣立醫院診斷證明書1紙附卷可稽（見偵字第3239號
    卷第67頁）。再依被告丁○○在警詢時供述：徐仁發所駕駛
    之自小客車係由伊移至臺北縣土城市○○路路邊停放，因當
    時車鑰匙在車上等語（見偵字第3239號卷第28頁），徵諸常
    情，被害人徐仁發在臺北縣土城市○○路96號前若係自願坐
    上被告甲○○所駕駛之車輛，何以未將其自身所駕駛之自小
    客車移置至適當處所停放，並鎖上車門取下車鑰匙後，再隨
    被告甲○○等人上山談判，顯見被害人徐仁發在遭被告甲○○等人攔下時，其自由意志已受到壓制而達於不能抗拒之程
    度，況縱認係徐仁發為竊盜之現行犯，然在逮捕後應逕行解
    送至警局，而非強押帶往山區，以私刑要求賠償。復參以被
    告甲○○在警詢時供稱：伊於94年12月間與丁○○聊天時，
    有聽他說專門在處理竊盜理賠案件，後來伊遭徐仁發竊盜後
    ，就立即跟丁○○聯絡等語（見偵字第3239號卷第20頁），
    且由被告甲○○等人在前揭時、地攔下被害人徐仁發時，已
    控制住被害人徐仁發後，竟未立即要求被害人徐仁發返還所
    竊取之皮包，反將被害人徐仁發押上被告甲○○所駕自小客
    車，此由被告甲○○遭竊之皮包在渠等為警查獲時尚留置在
    被害人徐仁發所駕駛之自小客車副駕駛座可知（見扣押物品
    目錄表，附於偵字第3239號卷第56頁），顯見被告甲○○、
    丁○○、戊○○（參與取款階段之行為，如下述）等人對被
    害人徐仁發施強暴之目的即在於取得他人之財物或使之交付
    財物，而上開強暴行為，在客觀狀況下已足使一般人喪失意
    思自由而達於不能抗拒之程度，縱令被害人徐仁發實際上並
    無抗拒行為，仍於強盜罪之成立，不生影響，是渠等之上開
    行為自與恐嚇取財罪之構成要件有間，自已該當於強盜罪甚
    明。
  (二)又被告戊○○在原審法院審理時雖以證人身分證稱：案發當
    日因伊在貢寮核四廠的工作過年後要開工，一些工人沒有來
    ，公司問伊說為何工人沒有來，伊於當日8、9時許就打電話
    問伊雇主丁○○說工人都沒有來，怎麼辦，丁○○說他在土
    城清廉飲茶館喝酒，叫伊過去再說，所以伊就過去了，伊開
    了約1個鐘頭的車程在10時許到達該地，看到一桌人在吃飯
    ，其中也包括徐仁發，那時他剛好從櫃台走到座位上，他好
    像沒有吃東西，伊以為他和丁○○是朋友，否則不是朋友怎
    麼會在同一桌吃飯，在吃飯過程中，大家都在講生意上的事
    ，那些人是丁○○的朋友，他們在講什麼伊也聽不懂，伊當
    時也只有跟丁○○說話，後來吃完飯後，大家就走了，丁○○也沒有跟伊講工作上的事，伊就自己開車下山，甲○○載
    徐仁發和2個年輕人離開，到了海山高工後伊把自己的車子
    停在路邊，甲○○叫伊一起去板橋的派出所，伊就坐上甲○○的車子，另外兩個年輕人伊不知道他們到哪裡當時由甲○○開車，伊坐前座，徐仁發坐後座，伊在車上並沒有跟甲○○交談，都半睡半醒，伊是有跟徐仁發說年紀那麼大，怎麼
    在當小偷，甲○○是丁○○的朋友，伊本來不認識他，也不
    知道他的名字，當天在清廉茶館吃飯時才認識他，到達林家
    花園後，徐仁發看到他姊夫在巷口，下車去跟他交談，伊和
    甲○○都一直留在車上，後來警員過來到車邊，說有人報案
    ，把我們叫下車，而到達林家花園之前，伊不知道徐仁發的
    姊夫黃亮明也會到，伊只知道甲○○說要去派出所，在清廉
    飲茶館時，丁○○有跟伊說他的朋友東西被徐仁發偷了，伊
    也不知道是哪個朋友的東西被偷，而為何徐仁發這個小偷會
    跟我們一起吃飯、喝茶我當時沒有想那麼多云云（見原審卷
    (二)第180至190頁），惟被告甲○○則於原審審理時供稱：丁○○有跟戊○○介紹伊說伊是阿文，吃飯時大家講些輕鬆的
    話題，說過年去哪裡玩，去哪裡吃飯，最近過的怎麼樣，生
    意上的事，後來伊、丁○○和「豐正」在山上討論後決定徐
    仁發不還伊錢，不要耽誤大家時間就把他送分局，下山時伊
    和戊○○、徐仁發坐1台車，由伊開伊自己的車，伊不知道
    戊○○是怎麼上山的，伊是順便載戊○○下山，他說下山就
    好沒有說要到哪裡。又戊○○有說要回家，但伊在趕時間，
    因為伊在開車怕徐仁發跑掉，就麻煩戊○○陪伊到板橋分局
    把徐仁發送到分局就可以了，所以戊○○同意陪伊到板橋分
    局，徐仁發和戊○○當時都是坐後座，在快下山時，徐仁發
    說他姊夫住在板橋分局附近的林家花園，可不可以讓他打一
    下電話，讓他向他姊夫借錢還伊錢，不要把他送分局，在車
    上徐仁發打電話給他姊夫時，戊○○知道要徐仁發找他姊夫
    借錢，戊○○還說不要理他那麼多，直接把他送分局就好了
    ，後來徐仁發下車時，伊和戊○○在車上聊天云云（見原審
    卷(二)第190至194頁），被告丁○○於原審審理時則供稱：案
    發當日戊○○打電話問伊在哪裡，伊跟他說我在茶館，他說
    核四開工沒有看到師傅，叫伊能不能去核四廠處理，伊說伊
    現在走不開，叫他過來跟伊報告並研究如何叫師傅，戊○○
    到茶館後，伊有簡單的跟他講一下核四的事，戊○○說怎麼
    那麼好，那麼早就來這邊吃飯，伊就跟他說我朋友阿文的東
    西被徐仁發偷了，因為肚子餓了才在這邊吃飯，戊○○到的
    時候，還在陸陸續續上菜，戊○○應該知道被偷東西的人和
    小偷都在茶館裡，後來甲○○自己開車下山，伊不知道甲○○載哪些人，戊○○自己也開1台，伊和「林豐正」及其朋
    友還留在茶館，其他人都離開了，在茶館時，甲○○跟伊說
    徐仁發已經跟他姊夫聯絡好，看是要還他錢，還是送他去警
    局，戊○○要陪甲○○去，戊○○有說他要先回去，要去我
    家，甲○○問伊說可不可以叫戊○○陪他去，伊說叫他去跟
    戊○○直接講就可以了，至於戊○○有無坐上甲○○的車，
    伊不知道，因為伊在茶館裡沒有看到，但是伊知道戊○○自
    己有開1台車上來云云（見原審卷(二)第194至196頁）。參互
    以觀，渠3人之供述情節彼此歧異、避重就輕，顯係為規避
    、迴護彼此之刑責，且被告戊○○既係為工作上的事到清廉
    飲茶館去找被告丁○○，何以到場後工作上的事完全未加處
    理，而花費約1個多鐘頭之車程趕往該地吃飯，顯見被告戊○○並非單為工作之事前往清廉飲茶館，否則何以在電話中
    無法交待處理工作上之事務。再者，被告甲○○、戊○○若
    欲將被害人徐仁發載往派出所處理，既係自土城市山區下山
    ，何以需載至板橋分局或板橋之派出所，且何以未由對土城
    市區熟悉之被告丁○○陪同載往臨近之派出所，誠屬可疑，
    且被告丁○○亦不否認在上開飲茶館時，被害人徐仁發即與
    其姊夫黃亮明聯絡好等語，是被告甲○○供稱原決定直接要
    將徐仁發送板橋分局，在下山時徐仁發方與其姊夫黃亮明接
    洽云云，被告戊○○供稱只知道要送徐仁發去派出所云云，
    顯與實情不符。參諸前開說明，被告戊○○既對於被告甲○○、丁○○等人所為之強盜行為有所認識，且參與構成要件
    行為即取款階段之行為，在犯意聯絡之範圍內，對於他共同
    正犯所實施之強盜行為，自應共同負責。
  (三)綜上所述，被告丁○○、甲○○、戊○○前開辯解，委不足
    採，渠等上開行為該當於強盜罪甚明，是事證明確，被告丁○○、甲○○、戊○○此部分加重強盜未遂犯行，均堪認定
    。
肆、被告丁○○涉犯加重強盜辛○○部分（即事實欄二）部分：
一、訊據上訴人即被告丁○○矢口否認有何強盜辛○○之犯行，
    辯稱：伊並未參與強押辛○○之強盜犯行，95年2月3日早上
    伊去澳底的核四工地開工拜拜，不可能同時間還在土城參與
    本件犯行云云。
二、然查：
  (一)前開事實，業據證人即被害人辛○○於本院審理時具結證稱
    ：95年2月3日凌晨3點左右，我載客人到台北縣五股鄉○○
    路○段116號三好米倉儲門口附近下車後，我到馬路旁邊尿尿
    稍微休息時，丁○○他們有3台車圍過來，說我以前偷竊，
    就打我，我要報警，他們把我強拉上車，他們也把我的計程
    車押走，往土城四海工專山上，大約5、6點我打電話給癸○○，跟他說請他上來幫我想辦法，癸○○大概7、8點上山，
    一直等我聯絡好向我爸、車行老闆、中古車行借錢後，「空
    仔」押我走時，他才離開，當時是我在駕駛座開我的計程車
    ，壬○○（綽號「空仔」）還有幾個年輕人跟我一起離開，
    他們在旁邊押著我，恐嚇我如果報警會對我全家不利。我打
    電話借錢時，老闆娘己○○說最多借給我5萬元第一銀行的
    票，丙○○借我2張各10萬元的票，我先到光復北路車行己○○那邊拿票，拿到票後他們叫我自己進去銀行換現金，接
    著到丙○○那邊調錢，最後到我父親庚○○那邊，這些過程
    都是叫我1個人進去，他們在外面等我，那時候都不敢說被
    押，他們恐嚇我不能出錯，不然我家、小孩他們都知道，會
    叫小弟把我幹掉，所以我心理很恐懼。之後我又被押到承天
    寺山上，「空仔」把下去拿到的錢、支票交給丁○○。我的
    票則是下山前當天早上開好的，每張15萬元，有6張，2月13
    日、2月23日是支票，3月以後是每個月1張本票。下山前因
    為被丁○○等人毆打身上有血跡，所以我有從我車後箱換件
    衣服等語（見本院卷第124至127頁），與證人癸○○於本院
    審理時具結證稱：95年2月3日那段時間有接到辛○○的電話
    ，他說他人在山上，因為我被他們綁過，叫我上去再說，到
    山上我看到丁○○等6、7人，我對丁○○比較有印象，後來
    辛○○向我借錢，我沒有錢，所以我的手機借他打，當時我
    有幫他求情，辛○○衣服和臉上都沾有血跡，直到辛○○和
    他們走了之後，我才離開等語（見本院卷第155至157頁），
    互核均與被害人辛○○所證一致，且亦與證人己○○於本院
    審理時具結證稱：95年農曆過年後辛○○有向我調錢，記得
    那時他很急要錢，我就借他5萬元，是我先生陳燈的票，當
    時只有辛○○一個人進來，我當時看他很急很急，一定要有
    這筆錢等語（見本院卷第128頁及背面），證人丙○○於本
    院審理時具結證稱：95年農曆過後沒多久，辛○○向我借2
    張支票，每張各10萬元，他當天有先打電話跟我說，他當時
    是說家裡有需要，人家家裡的事情我就不好意思再問等語（
    見本院卷第128頁背面至129頁），證人庚○○即被害人辛○○父親於本院審理時具結證稱：95年農曆年後沒幾天，辛○○要跟我借5萬元，差不多下午2點多，快到了才打電話跟我
    說，我就到樓下提款機領錢湊足5萬元給他，當時他是1個人
    來拿，拿了就走，他不常回來拿錢等語（見本院卷第129至
    130頁）所述之借款情節相符，足認被害人辛○○所言非虛
    ，復有上開證人丙○○所簽發之支票影本2紙在卷可稽（見
    偵續字第140號卷第43至44頁），是被告丁○○等人涉有此
    部分之犯行堪以認定。至證人己○○所出借之支票，證人未
    提供帳號資料供本院查詢附卷，惟證人與被害人所稱之支票
    金額、借款日期與借款情節等情均屬一致，應可認定確有此
    項借款無訛。另被害人遭被告丁○○等人強押毆打成傷一節
    ，雖未出具驗傷單可供佐證，然被害人所述有遭毆受傷等情
    ，與證人癸○○所證辛○○衣服和臉上都沾有血跡等語相符
    ，則雖無驗傷單可資證明被害人之傷勢為何，但被害人確有
    遭被告丁○○等人毆打成傷一節堪以認定。
  (二)至證人乙○○於本院審理時具結證稱：94至95年間幫丁○○
    在核四工地工作，95年農曆初六（國曆2月3日）在澳底開工
    ，早上7點多丁○○有帶一些東西過來拜拜等語（見本院卷
    第127頁背面至128頁），惟當天早上證人癸○○受辛○○電
    話通知上山確有見到丁○○在場，業據被害人辛○○及證人
    癸○○陳述明確如前。又按一般人回憶2年多前之人事景物
    ，若非有特別狀況致印象深刻者外，通常記憶甚難清晰明確
    ，然證人乙○○於97年6月間至本院作證95年2月間所發生之
    情事，陳述竟可如此清晰明確，已不符常情，且證人為被告
    丁○○所僱請之工人，所證是否有迴護之情，亦非無疑，況
    本案自95年發生至今，倘被告丁○○有此有力明確之不在場
    證明，何以遲至今日始聲請本院傳訊證人為其作證，是以證
    人乙○○於本院所為之證述尚難遽採，從而，證人乙○○於
    本院所為之證言，自難為被告丁○○有利之證明，被告丁○○上開所辯，不足採信。至被告之辯護人請求調查證人己○○所出借之支票及提領過程云云，鑑於時日間隔已久，該支
    票之資料已難提供調查，有如前述，且此部分事證明確，縱
    未予調查，亦不影響此部分犯罪之認定，併此敘明。綜上所
    述，被告丁○○等人對被害人辛○○強押以暴力取得財物，
    其等施強暴之目的即在於取得他人之財物或使之交付財物，
    而上開強暴行為，在客觀狀況下已足使一般人喪失意思自由
    而達於不能抗拒之程度，縱令被害人辛○○實際上並無抗拒
    行為，仍於強盜罪之成立，不生影響，此部分強盜既遂之犯
    行自堪認定。
伍、論罪科刑部分：
一、按被告等人行為後，94年2月2日修正公布之刑法已於95年7
    月1日生效施行，其中第2條第1項「行為後法律有變更者，
    適用行為時之法律。但行為後之法律有利於行為人者，適用
    最有利於行為人之法律」之規定，係規範行為後法律變更所
    生新、舊法律比較適用之準據法，並非刑法實體法律，自不
    生行為後法律變更之比較適用問題，故刑法修正施行後，應
    適用該修正後之第2條第1項之規定，依「從舊、從輕」之原
    則比較新、舊法律之適用；又比較新舊法時，應就罪刑有關
    之共犯、未遂犯、想像競合犯、牽連犯、連續犯、結合犯，
    以及累犯加重、自首減輕暨其他法定加減原因（如身分加減
    ）與加減例等一切情形，綜其全部罪刑之結果而為比較後，
    再適用有利於行為人之法律處斷，而不得一部割裂分別適用
    不同之新、舊法（最高法院24年上字第4634號、29年上字第
    964號判例意旨及最高法院95年度第8次刑事庭會議決議參照
    ），茲就本件新舊法之比較結果說明如下：
  (一)刑法第28條原規定：「2人以上共同『實施』犯罪之行為者
    ，皆為共同正犯。」新法修正為：「2人以上共同『實行』
    犯罪之行為者，皆為共同正犯。」將舊法之「實施」修正為
    「實行」。原「實施」之概念，包含陰謀、預備、著手及實
    行等階段之行為，修正後僅共同實行犯罪行為始成立共同正
    犯。是新法共同正犯之範圍已有限縮，排除陰謀犯、預備犯
    之共同正犯。新舊法就共同正犯之範圍既因此而有變動，自
    屬犯罪後法律有變更，而非僅屬純文字修正，應有新舊法比
    較適用之問題，而新法並未較有利於被告。
  (二)被告行為後，刑法第56條連續犯規定，業經修正刪除，此刪
    除雖非犯罪構成要件之變更，但顯已影響行為人刑罰之法律
    效果，仍屬法律有變更，依修正後刑法第2條第1項規定比較
    新、舊法結果，被告之行為時法律即修正前刑法第56條論以
    連續犯較有利於被告。
  (三)本件經綜合觀察全部罪刑比較之結果，依修正後刑法第2條
    第1項前段規定，適用修正前刑法之規定對被告較有利，自
    應全部適用修正前刑法相關規定而為論科。
  (四)至刑法關於未遂犯之規定亦有修正，惟僅係條文文字及次序
    之改變，無關刑罰之輕重，自非刑罰法律有變更，無新舊法
    比較之問題，應依一般法律適用，適用新刑法未遂犯之規定
    論處。
二、復按刑法上之恐嚇取財罪，係以將來之惡害恫嚇被害人使其
    交付財物為要件，若當場施以強暴脅迫達於不能抗拒程度，
    即係強盜行為，不能論以恐嚇罪名；又強盜罪係以強暴、脅
    迫或他法，使人不能抗拒而取其財物或使其交付為構成要件
    。恐嚇罪係以威嚇手段，使人畏懼而交付所有物，其交付與
    否，被害人尚有意思之自由者，為構成要件。故以脅迫行為
    使人交付所有物，有時雖近似恐嚇，若被害人已喪失意思自
    由時，即已達於強盜之程度，至加暴行於被害人使之不能抗
    拒而強取財物者，其應成立強盜罪，更不待言（最高法院65
    年臺上字第1212號、21年上字第1115號著有判例意旨可資參
    照）；至所謂強暴脅迫手段，祇須抑壓被害人之抗拒，足以
    喪失其意思自由為已足，縱令被害人實際並無抗拒行為，仍
    於強盜罪之成立，不生影響（最高法院64年臺上字第1165號
    、20年非字第84號著有判例意旨亦資參照）；又按共同正犯
    間，非僅就其自己實施之行為負其責任，並在犯意聯絡之範
    圍內，對於他共同正犯所實施之行為，亦應共同負責（最高
    法院32年度上字第1905號判例意旨亦資參照）。查本件被告
    丁○○、甲○○、戊○○等人倚仗人多勢眾，強行將被害人
    押至他處，或強行取走被害人身上之財物，或以暴力強押被
    害人取款，渠等之行為在客觀上足認對於被害人身體及自由
    確有侵害行為，且以渠等在人數上之優勢，堪認所施之強暴
    行為，在客觀狀況下已足使一般人喪失意思自由而達於不能
    抗拒之程度，縱令被害人實際上並無抗拒行為，仍於強盜罪
    之成立，不生影響。至被告丁○○或僅參與後階段質問被害
    人林倫逸就行竊部分該如何賠償（事實欄一、(一)部分），被
    告戊○○或僅參與後階段強押徐仁發至板橋取款之行為（事
    實欄一、(二)部分），然被告丁○○、戊○○與其他共犯就各
    該部分強押被害人之目的既本係在取得被害人之財物或使之
    交付財物，是被告丁○○、戊○○對於各該部分他共同正犯
    所實施之行為，自應共同負責。
三、查被告丁○○所為如事實欄一、(一)及事實欄二所載之犯行，
    核係犯刑法第330條第1項之結夥三人以上加重強盜罪；被告
    丁○○、甲○○、戊○○所為如事實欄一、(二)所載之犯行，
    核係犯刑法第330條第2項、第1項之結夥三人以上加重強盜
    未遂罪。再公訴人雖認被告丁○○、甲○○就事實欄一、(二)
    所為，係犯刑法第277條第1項傷害罪嫌、同法第302條第1項
    妨害自由罪嫌及同法第346條第3項、第1項之恐嚇取財未遂
    罪嫌；另被告戊○○則係犯刑法第30條、第346條第3項、第
    1項之幫助恐嚇取財未遂罪嫌。然按，法院之審判，固應以
    起訴之犯罪事實為範圍，但於不妨害事實同一之範圍內，仍
    得自由認定事實，適用法律。而所謂事實同一，指刑罰權所
    以發生之原因事實係屬同一而言，非謂罪名或犯罪之構成要
    件同一，亦非謂全部事實均須一致。申言之，起訴書所指之
    罪名，對於審判上無拘束之效力，祇須其基本社會事實相同
    ，縱令行為之程度有所差異，亦無礙其犯罪事實之同一性，
    仍得自由認定事實，變更檢察官所認之罪名，予以適用刑罰
    （最高法院92年度台上字第3103號判決意旨可資參照）。查
    被告丁○○、甲○○、戊○○對被害人徐仁發所施之強暴行
    為，在客觀狀況下已足使一般人喪失意思自由而達於不能抗
    拒之程度，已如前述，且「強盜罪」與「恐嚇取財罪」僅係
    行為之程度有所差異，其侵害性之基本社會事實並無不同，
    參諸前揭說明，起訴法條容有未洽，應予變更。且按強盜罪
    以強暴、脅迫等方法，至使不能抗拒為構成要件之一，當然
    含有妨害被害人自由之性質，查本件被告丁○○等人既已著
    手於強盜犯行之實施，則縱有以強暴方法剝奪被害人徐仁發
    行動自由行為，亦應包括在強盜行為之內，無另行成立刑法
    第302條第1項之妨害自由罪之餘地（最高法院92年臺上字第
    2184號判決意旨可資參照）；又被害人徐仁發、辛○○雖受
    有輕微傷害結果，然此係被告丁○○等人為達強盜目的而實
    施強暴行為之當然結果，尚難認被告丁○○等人另有傷害之
    故意，被害人徐仁發、辛○○受此普通傷害係強暴行為之當
    然結果，亦應不另論以刑法第277條第1項之傷害罪，是公訴
    人此部分所認，尚有誤會。復按，刑法上之幫助犯，係指以
    幫助之意思，對於正犯資以助力，而未參與實施犯罪之行為
    者而言，如就構成犯罪事實之一部，已參與實施即屬共同正
    犯；又共同正犯之成立，祇須具有犯意之聯絡，行為之分擔
    ，既不問犯罪動機起於何人，亦不必每一階段犯行，均經參
    與；再共同正犯之意思聯絡，不限於事前有所協議，其於行
    為當時，基於相互之認識，以共同犯罪之意思參與者，亦無
    礙於共同正犯之成立。（最高法院49年度台上字第77號判例
    意旨、34年度上字第862號判例意旨、73年度臺上字第1886
    號判例意旨可資參照）。查被告戊○○既對於被告丁○○、
    甲○○對被害人徐仁發所施強盜行為有所認識，且參與取款
    階段之行為，即已分擔實施犯罪行為之一部，自係共同正犯
    ，是公訴人認僅成立幫助犯，起訴法條亦容有未洽，應予變
    更。又被告丁○○與綽號「豐正」、5名不詳真實姓名年籍
    之成年男子間，就事實欄一、(一)所載之加重強盜犯行，有犯
    意聯絡及行為分擔，均為共同正犯；被告丁○○、甲○○、
    戊○○與綽號「豐正」等3、4名不詳真實姓名年籍之成年男
    子間，就事實欄一、(二)所載之加重強盜未遂犯行，有犯意聯
    絡及行為分擔，均為共同正犯；被告丁○○、與壬○○及5
    、6名不詳真實姓名年籍之成年男子間，就事實欄二所載之
    加重強盜犯行，有犯意聯絡及行為分擔，均為共同正犯。再
    查，被告丁○○先後所為如事實欄一、(一)、(二)、及事實欄二
    所載之加重強盜及加重強盜未遂犯行，時間緊接，方法相同
    ，所犯係構成要件相同之罪名，顯係基於概括犯意反覆為之
    ，為連續犯，應依修正前刑法第56條規定從一重之加重強盜
    既遂罪處斷。至檢察官雖僅對被告丁○○所為如事實欄一、
    (二)之加重強盜未遂犯行提起公訴，然檢察官就犯罪事實之一
    部起訴者，其效力及於全部，且被告丁○○對被害人林倫逸
    、辛○○所施之強暴行為，在客觀狀況下已足使一般人喪失
    意思自由而達於不能抗拒之程度，自已該當於強盜罪之構成
    要件，法院自應就屬於連續犯之裁判上一罪關係之其餘犯行
    （臺灣板橋地方法院檢察署檢察官95年偵字第7841號、97年
    度偵續字第69號移送併辦部分（即事實欄一、(一)及事實欄二
    所載之事實），一併加以裁判。復查，被告甲○○、戊○○
    已著手於加重強盜之犯罪行為之實行而不遂（即事實欄一、
    (二)所載之事實），為未遂犯，應依刑法第25條第2項規定減
    輕其刑。
四、原審就事實欄一、(二)部分以被告甲○○、戊○○罪證明確，
    引用刑法第2條第1項前段、修正前刑法第28條、刑法第330
    條第2項、第1項、第25條第2項之規定，並審酌被告等人犯
    罪之動機、目的、手段、素行，及被告甲○○、戊○○結夥
    三人以上共同強盜，以被害人行竊為藉口，以強暴方法強取
    財物，渠等所為已足對被害人之身心、財產安全構成極大威
    脅，並對社會共同生活秩序構成既深且鉅之危害，且犯後飾
    詞圖卸刑責，態度難認良好暨尚未有何強盜之利得等一切情
    狀，分別量處被告甲○○有期徒刑4年，被告戊○○有期徒
    刑3年8月，經核並無不合，量刑亦屬妥適。被告甲○○、戊○○上訴執上揭辯詞否認犯罪，指摘原判決不當，為無理由
    ，應予駁回。
五、原審就事實欄一、(一)、(二)部分以被告丁○○罪證明確，因而
    予以論罪科刑，固非無見，惟事實欄二部分之強盜犯行（即
    檢察官移請本院併案審理部分），與本件丁○○部分有連續
    犯裁判上一罪之關係，原審未及審究，尚有未洽。被告丁○○執上揭辯詞否認犯罪，指摘原判決不當，為無理由，檢察
    官上訴執此指摘原判決不當，則有理由，應由本院將原判決
    予以撤銷改判。爰審酌被告丁○○連續犯下強盜重罪，以被
    害人行竊為藉口，以強暴方法強取財物，渠等所為已足對被
    害人之身心、財產安全構成極大威脅，並對社會共同生活秩
    序構成既深且鉅之危害，情節重大、惡性匪淺，犯罪後否認
    犯行，飾詞圖卸刑責，態度難認良好，暨強盜所得之財物及
    犯罪之動機、目的、手段、素行等一切情狀，量處被告丁○○有期徒刑10年，以資儆懲。被告等犯罪時間雖在96年4月2
    4日之前，但所犯係強盜罪，依中華民國96年罪犯減刑條例
    第3條第15款規定，不得減刑。
六、至臺灣板橋地方法院檢察署檢察官95年度偵字第7841號移送
    原審及本院併辦意旨以：被告丁○○因認為癸○○於94年12
    月26日上午2時許，在桃園縣桃園市○○路與中正路口，有
    竊盜行為，竟於95年1月17日11時許，與壬○○（由檢察官
    另行簽分偵辦）共同基於恐嚇取財之犯意聯絡，先由丁○○
    撥打電話，要求癸○○前往土城市承天禪寺後泡茶間，並說
    ：「如果不去將對蘇某妻小家人不利」等恐嚇癸○○及其家
    人之言語，致癸○○心生畏懼而赴約，到場發現丁○○、壬○○及姓名年籍不詳之6至7人在場，由丁○○、壬○○向癸○○稱：「如果不解決要將癸○○推下山」，致癸○○心生
    畏懼，遂簽具6張面額各10萬元之本票，及答應交付現金20
    萬元，且於次日再匯款20萬元給丁○○，癸○○於簽立前開
    本票後，隨即依丁○○、壬○○之指示，以電話與其妻蘇江
    世富聯絡，要求其妻帶現金20萬元前往土城市海霸王餐廳，
    蘇江世富隨即向癸○○之阿姨徐汪月雲借款，待領得現金20
    萬元後，隨即帶往土城市海霸王餐廳與癸○○會合，而壬○○此時亦帶同癸○○向蘇江世富收取20萬元後，始將癸○○
    釋放。癸○○並於95年1月18日，又至臺北縣五股鄉農會匯
    款20萬元至丁○○所指定之板信銀行瑞保工程行帳戶；並在
    同月20日再匯5萬元至瑞保工程行及丁○○個人帳戶。因認
    被告丁○○此部分行為涉犯刑法第346條第1項之恐嚇取財罪
    嫌。經查：前開事實，檢察官係以該案件與起訴事實具有修
    正前連續犯裁判上一罪之關係而移送併辦，惟按關於「強盜
    罪」與「恐嚇取財罪」之區別，已如前述，依證人即被害人
    癸○○在警詢時、偵查中暨原審法院審理時之證述，被告丁○○係以威嚇手段，使其心生畏懼而交付款項，然渠等間就
    款項之交付既已經過多次電話磋商，被害人癸○○交付與否
    應認尚有意思之自由，是被告丁○○該部分之犯行應該當於
    恐嚇取財罪，是上開移送併辦部分，即與起訴事實所構成之
    強盜罪間並無連續犯之裁判上一罪關係，亦即無犯罪事實一
    部與全部關係可言，法院無從併辦，而就此部分事實業經原
    審檢還檢察官另行偵辦，並無不當，檢察官上訴後再檢送本
    院併辦，本院依法也無從併辦，應退回檢察官另行偵辦，併
    予敘明。
據上論斷，應依刑事訴訟法369條第1項前段、第368條、第364條
、第299條第1項前段，刑法第2條第1項前段、修正前刑法第28條
、第56條、刑法第330條第1項，判決如主文。
本案經檢察官張秋雲到庭執行職務。
中    華    民    國    97    年    7     月    23    日
                  刑事第十一庭審判長法  官  張連財
                                    法  官  楊照男
                                    法  官  洪光燦
以上正本證明與原本無異。
如不服本判決，應於收受送達後十日內向本院提出上訴書狀，其
未敘述上訴之理由者並得於提起上訴後十日內向本院補提理由書
（均須按他造當事人之人數附繕本）。
                                    書記官  駱麗君
中    華    民    國    97    年    7     月    23    日
附錄：本案論罪科刑法條全文
中華民國刑法第330條
犯強盜罪而有第321條第1項各款情形之一者，處7年以上有期徒
刑。


司法院資訊處製作；財團法人民間司法改革基金會備份。
